臺灣新北地方法院刑事判決
111年度金訴字第660號
公  訴  人  臺灣新北地方檢察署檢察官
被      告  王俊隆


上列被告因違反洗錢防制法等案件，經檢察官提起公訴（111年
度偵字第9180、12916號），被告於準備程序中就被訴事實為有
罪之陳述，經告以簡式審判之旨，並聽取當事人意見後，本院合
議庭裁定由受命法官獨任進行簡式審判程序，判決如下：
    主  文
甲○○幫助犯洗錢防制法第十四條第一項之洗錢罪，處有期徒刑參
月，併科罰金新臺幣壹萬元，罰金如易服勞役，以新臺幣壹仟元
折算壹日。緩刑貳年，並應為如附件所示之事項。
    事  實
一、甲○○於民國110年10月5日12時19分許，透過網際網路認識真
    實姓名年籍不詳、臉書暱稱「Yoga」、LINE通訊軟體（下稱
    LINE）暱稱「吳家柔」之成年人（不能排除一人分飾多角之
    可能，故無證據證明為3人以上共犯，亦無證據證明為未滿1
    8歲之人，下稱「吳家柔」），並互加為LINE好友，其可預
    見將金融機構帳戶提供他人使用，他人將可能利用所提供之
    帳戶遂行詐欺取財之犯罪行為，以之作為收受、提領詐欺犯
    罪所得使用，提領後即產生遮斷資金流動軌跡，而藉此掩飾
    或隱匿犯罪所得之真正去向，竟不違背其本意，基於幫助他
    人實施詐欺取財及洗錢之不確定故意，先依「吳家柔」指示
    ，將其所申辦彰化商業銀行（下稱彰化銀行）帳號000-0000
    0000000000號帳戶（下稱本案帳戶）之提款卡密碼更改為「
    115588」後，再於民國110年10月5日17時53分許，在桃園市
    ○○區○○○路0○0號之統一便利商店憲訓門市內，將本案帳戶之
    存摺及已依指示更改密碼後之提款卡（下合稱本案帳戶資料
    ），以交貨便之寄送方式提供予「吳家柔」，而容任「吳家
    柔」得以任意使用本案帳戶，供作向他人詐欺取財及收受、
    轉匯、提領犯罪所得使用，藉以對「吳家柔」提供助力。嗣
    「吳家柔」即意圖為自己不法之所有，基於詐欺取財之犯意
    ，於取得甲○○交付之本案帳戶資料後，即於附表編號1、2所
    示詐欺時間，以附表編號1、2所示詐欺方式，使附表編號1
    、2「遭詐騙對象」欄所示之人均陷於錯誤，各於附表編號1
    、2所示匯款時間、地點，將附表編號1、2所示匯款金額，
    分別匯入本案帳戶內，旋遭「吳家柔」提領一空，致生金流
    斷點，使警方無從追索查緝，而掩飾、隱匿此等犯罪所得之
    去向。
二、案經乙○○訴由新北市政府警察局林口分局、丙○○（原名陳邑
    慈，下稱丙○○）訴由桃園市政府警察局中壢分局報請臺灣新
    北地方檢察署（下稱新北地檢署）檢察官偵查起訴。
    理  由
一、本案經本院裁定改依簡式審判程序審理，則依刑事訴訟法第
    273條之2、同法第159條第2項之規定，不適用傳聞法則有關
    限制證據能力及證據調查之相關規定。
二、上揭犯罪事實，業據被告甲○○於本院準備程序及審理時均坦
    承不諱（見本院卷第58、62、65頁），核與證人即告訴人乙○○、丙○○各於警詢時之證述（見新北地檢署111年度偵字第9
    180號卷〈下稱偵9180卷〉第13至17頁；新北地檢署111年度偵
    字第12916號卷〈下稱偵12916卷〉第63至64頁）大致相符，並
    有內政部警政署（下稱警政署）反詐騙諮詢專線紀錄表【乙○○】、台新銀行及中國信託銀行ATM交易明細表、臺中市政
    府警察局清水分局明秀派出所受理詐騙帳戶通報警示簡便格
    式表、金融機構聯防機制通報單各1份、LINE對話紀錄擷圖1
    8張、統一便利商店代收款專用繳費證明及交貨便操作畫面
    照片2張、臉書暱稱「Yoga」之廣告訊息擷圖、彰化銀行作
    業處110年11月26日彰作管字第11020011629號函暨所附本案
    帳戶客戶基本資料查詢、存摺存款帳號資料及交易明細查詢
    、本案帳戶存摺封面、警政署反詐騙諮詢專線紀錄表【陳邑
    慈】、臺中市政府警察局太平分局坪林派出所受理詐騙帳戶
    通報警示簡便格式表各1份、告訴人丙○○提供手機簡訊及詐
    騙網站擷圖2張、對話紀錄擷圖4張、轉帳交易結果通知、臺
    幣活存明細、提醒通知擷圖5張、彰化銀行中和分行110年11
    月17日彰中和字第1100247號函暨所附本案帳戶開戶資料、
    身分證明文件影本、存摺存款帳號資料及交易明細查詢1份
    （見偵9180卷第19至23、29、33至52頁；偵12916卷第59、6
    7至68、71、79至頁）在卷可證，綜合上開補強證據，足資
    擔保被告上開任意性自白，具有相當可信性，應堪信屬實。
    綜上，本案事證明確，被告上開犯行堪以認定，應予依法論
    科。
三、論罪科刑：
㈠、核被告所為，係犯刑法第30條第1項、第339條第1項之幫助詐
    欺取財罪，及刑法第30條第1項、洗錢防制法第2條第2款、
    第14條第1項之幫助一般洗錢罪。被告以一行為同時觸犯幫
    助詐欺取財罪及幫助一般洗錢罪，為想像競合犯，應依刑法
    第55條規定，從一重論以幫助一般洗錢罪處斷。又被告基於
    幫助之不確定故意為上開犯行，為幫助犯，依刑法第30條第
    2項規定，按正犯之刑減輕之；且被告於本院準備程序及審
    理時均自白本案洗錢犯行不諱，是就其所犯一般洗錢罪，依
    洗錢防制法第16條第2項之規定減輕其刑，並依刑法第70條
    規定遞減輕之。
㈡、爰審酌被告已預見將本案帳戶提供他人使用，可能因此幫助
    他人遂行詐欺及洗錢犯行，竟將本案帳戶資料提供予他人使
    用，致告訴人乙○○、丙○○各受有財產損害，並使犯罪追查趨
    於複雜，已影響社會正常交易安全及秩序，且增加告訴人2
    人求償之困難度，行為殊不足取。惟考量被告於本案之前，
    未曾受有期徒刑以上刑之宣告，此有臺灣高等法院被告前案
    紀錄表1份附卷可憑，素行尚可，且犯後尚能坦承犯行，並
    與告訴人2人均達成調解，現正按期履行調解條件，此有本
    院111年度司刑移調字第903號調解筆錄1份、郵政跨行匯款
    申請書4紙（見本院卷第51至52、71至77頁）存卷可參，足
    見其已有悔意之態度；兼衡被告於本院審理時自述其高職畢
    業之智識程度、婚姻狀態、與家人同住等家庭經濟生活狀況
    （見本院卷第65頁），暨告訴人2人所受財產損害數額之多
    寡、被告犯罪動機、目的、手段、未獲有利益、檢察官及告
    訴人2人對於量刑之意見等一切情狀，量處如主文所示之刑
    ，並諭知罰金易服勞役之折算標準。又依刑法第41條第1項
    規定得易科罰金之罪以所犯最重本刑為「5年有期徒刑以下
    之刑」者為限，被告本案所犯為洗錢防制法第14條第1項之
    一般洗錢罪，其法定刑為「7年以下有期徒刑」，非屬得易
    科罰金之法定刑，是其所犯雖經本院判處有期徒刑3月，依
    法不得諭知易科罰金之折算標準，惟仍得依刑法第41條第3
    項規定請求易服社會勞動，附此敘明。
㈢、被告前未曾因故意犯罪受有期徒刑以上刑之宣告，有臺灣高
    等法院被告前案紀錄表在卷可憑，業如前述，其因一時失慮
    ，致罹刑章，犯後於本院準備程序及審理時坦承犯行，並與
    告訴人乙○○、丙○○達成調解，堪見已有悔意，本院審酌被告
    之本案犯罪情節、所生危害程度等情，認其經此偵、審程序
    ，當知所警惕而無再犯之虞，是綜合上情，上開有期徒刑之
    宣告，已足策其自新，所宣告之刑，以暫不執行為適當，認
    依刑法第74條第1項第1款之規定，併宣告緩刑2年，以勵自
    新。又為督促被告確實履行前開調解筆錄之條件，爰依刑法
    第74條第2項第3款規定，課予其履行前揭本院調解筆錄所示
    內容及約定之負擔（如附件）。　　
四、沒收部分：
㈠、查被告之本案帳戶已通報列為警示帳戶，業經被告供認在卷
    （見本院卷第64頁），並有前揭受理詐騙帳戶通報警示簡便
    格式表、金融機構聯防機制通報單、彰化銀行存摺存款帳號
    資料及交易明細查詢在卷可佐，且經本案偵、審程序後，已
    無法再提供正常流通交易使用；就本案帳戶資料部分，被告
    提供予「吳家柔」後，已非其所有，而未據扣案，但所屬本
    案帳戶既已遭警示，該等交易工具已失其匿名性，也無法再
    提供他人任意使用，實質上無何價值，又本案帳戶資料非違
    禁物或法定應義務沒收之物，爰不予宣告沒收。　　
㈡、按犯罪所得，屬於犯罪行為人者，沒收之；前2項之沒收，於
    全部或一部不能沒收或不宜執行沒收時，追徵其價額，刑法
    第38條之1第1項前段、第3項各有明文。又因犯罪所得之物
    ，自以實際所得者為限，苟無所得或尚未取得者，自無從為
    沒收追繳之諭知（最高法院89年度台上字第3434號判決意旨
    參照）。而幫助犯僅對犯罪構成要件以外之行為為加功，且
    無共同犯罪之意思，自不適用責任共同之原則，對於正犯所
    有供犯罪所用或因犯罪所得之物，勿庸併為沒收之宣告（最
    高法院86年度台上字第6278號判決意旨參照）。另按犯洗錢
    防制法第14條之罪，其所移轉、變更、掩飾、隱匿、收受、
    取得、持有、使用之財物或財產上利益，沒收之；犯第15條
    之罪，其所收受、持有、使用之財物或財產上利益，亦同，
    洗錢防制法第18條第1項定有明文。惟因洗錢行為之標的是
    否限於行為人者始得宣告沒收，法無明文，是倘法條未規定
    「不問屬於犯罪行為人與否均沒收」時，自仍以屬於被告所
    有者為限，始應予沒收。經查：
　⒈就附表編號1、2「遭詐騙對象」欄所示之人，各於如附表編
    號1、2所示匯款時地，將附表編號1、2所示金額匯入本案帳
    戶內，旋遭提領部分，因無證據證明係由被告親自收取或提
    領，亦無證據證明被告就前開款項，具有事實上之管領處分
    權限，則依上開規定及說明，無從就前開款項，依洗錢防制
    法第18條第1項或刑法第38條之1第1項前段之規定，對被告
    宣告沒收。
　⒉被告未因本案獲得報酬，業經其於本院審理時陳明在卷（見
    本院卷第64頁），卷內復無證據證明被告有因本案犯行而獲
    得任何報酬或利益，難認被告獲有犯罪所得，亦無從對被告
    宣告沒收。
據上論斷，應依刑事訴訟法第273條之1第1項、第299條第1項前
段（本案採判決精簡原則，僅引述程序法條），判決如主文。
本案經檢察官丁○○提起公訴，檢察官鄭心慈到庭執行職務。
中　　華　　民　　國　　111 　年　　10　　月　　21　　日
                  刑事第十五庭  法  官  梁世樺
以上正本證明與原本無異。
如不服本判決應於收受判決後20日內向本院提出上訴書狀，並應
敘述具體理由；其未敘述上訴理由者，應於上訴期間屆滿後20日
內向本院補提理由書（均須按他造當事人之人數附繕本）「切勿
逕送上級法院」。
                                書記官　曾翊凱
中　　華　　民　　國　　111 　年　　10　　月　　24　　日
附錄本案論罪科刑法條全文：
洗錢防制法第2條
本法所稱洗錢，指下列行為：
一、意圖掩飾或隱匿特定犯罪所得來源，或使他人逃避刑事追訴
    ，而移轉或變更特定犯罪所得。
二、掩飾或隱匿特定犯罪所得之本質、來源、去向、所在、所有
    權、處分權或其他權益者。
三、收受、持有或使用他人之特定犯罪所得。
　　
洗錢防制法第14條
有第2條各款所列洗錢行為者，處7年以下有期徒刑，併科新臺幣
5百萬元以下罰金。
前項之未遂犯罰之。
前二項情形，不得科以超過其特定犯罪所定最重本刑之刑。

中華民國刑法第339條
意圖為自己或第三人不法之所有，以詐術使人將本人或第三人之
物交付者，處5年以下有期徒刑、拘役或科或併科50萬元以下罰
金。
以前項方法得財產上不法之利益或使第三人得之者，亦同。
前二項之未遂犯罰之。　

刑法第30條
幫助他人實行犯罪行為者，為幫助犯。雖他人不知幫助之情者，
亦同。
幫助犯之處罰，得按正犯之刑減輕之。
附件：被告應遵守下列緩刑條件：
被告應依民國111年8月17日成立之如下所示本院111年度司刑移調字第903號調解筆錄內容，各向原告乙○○、丙○○履行賠償義務（已履行部分除外）。 一、被告願給付原告乙○○新臺幣（下同）5萬元，自111年9月起於每月12日以前分期給付1,000元，至全部清償為止，如有一期不履行視為全部到期。 二、如被告未遵期履行第一項之給付，除第一項之金額外，被告願再給付原告乙○○懲罰性違約金1萬元。 三、被告願給付原告丙○○4萬元，自111年9月起於每月12日以前分期給付800元，至全部清償為止，如有一期不履行視為全部到期。 
備註：
  一、依刑法第74條第4項規定，上開調解成立部分，得為民事
      強制執行名義。
  二、依刑法第75條之1第1項第4款規定，被告違反本院所定前
      開命其所為之事項情節重大，足認原宣告之緩刑難收預期
      效果，而有執行刑罰之必要者，得撤銷緩刑之宣告。
附表：(時間：民國、幣別：新臺幣)
編號 遭詐騙對象 詐欺時間 詐欺方式  匯款時間、地點 匯款金額 匯入帳戶 1 乙○○ （告訴人） 110年10月7日16時57分許 「吳家柔」於左揭詐欺時間，假冒CACO服飾店人員致電乙○○，並佯稱：因官網遭盜用，誤將乙○○設定為公司的VVIP，需依指示解除每月自動扣款之設定云云，致乙○○陷於錯誤。 於110年10月7日21時許，在臺中市○○區○○路00號之OK便利商店，操作ATM方式匯款。 22,993元  本案帳戶     於110年10月7日23時6分許，在臺中市沙鹿區北勢東路上之某全家便利商店，操作ATM方式匯款。 27,123元  2 丙○○（原名陳邑慈）（告訴人） 110年10月5日某時 「吳家柔」於左揭詐欺時間，先以電話簡訊發送線上貸款廣告及網址予丙○○，嗣丙○○以網路連結該網址並建立會員資料後，「吳家柔」即假冒線上客服向丙○○佯稱：因其申請貸款20萬元，需依指示匯入款項，作為審核財力之證明云云，致丙○○陷於錯誤。 於110年10月7日22時17分許，在丙○○住處，以網路轉帳方式匯款。 40,000元 本案帳戶